【裁判字號】    96,訴,4681
【裁判日期】    970215
【裁判案由】    毒品危害防制條例
【裁判全文】
臺灣高雄地方法院刑事判決              96年度訴字第4681號
公  訴  人  臺灣高雄地方法院檢察署檢察官
被      告  甲○○
                    （另案羈押於臺灣臺南看守所）
上列被告因違反毒品危害防制條例案件，經檢察官提起公訴（96
年度毒偵字第9154號），本院合議庭裁定改行簡式審判程序，判
決如下：
    主  文
甲○○施用第一級毒品，處有期徒刑捌月。扣案之第一級毒品海
洛因壹包（淨餘淨重零點零肆柒貳公克，含外包裝袋壹只），沒
收銷燬之。
    事  實
一、甲○○前於民國94年間，因施用毒品案件，經本院以94年度
    毒聲字第871 號裁定送觀察、勒戒後，認無繼續施用毒品之
    傾向，於94年5 月4 日執行完畢釋放，並經臺灣高雄地方法
    院檢察署檢察官以94年度毒偵字第2814號不起訴處分確定。
    詎猶不知戒絕毒癮，復基於施用第一級毒品海洛因之犯意，
    於上開觀察勒戒執行完畢釋放後5 年內之96年8 月3 日下午
    4 、5 時許（起訴書所載96年8 月2 日，應予更正），在高
    雄市○鎮區鎮○路附近公園廁所內，將海洛因摻入礦泉水後
    以針筒注射之方式，施用第一級毒品海洛因乙次。嗣於同年
    8 月4 日中午12時許，在高雄市○鎮區鎮○路105 巷巷口為
    警攔檢時，為規避查緝將其手中所持有之海洛因1 包（驗前
    淨重0.078 公克，驗餘淨重0.0472公克），而為警當場查扣
    ，並經其同意後採尿送驗，呈嗎啡陽性反應，始查悉上情。
二、案經高雄市政府警察局左營分局報請臺灣高雄地方法院檢察
    署檢察官偵查起訴。
    理  由
一、按本案被告甲○○所犯係死刑、無期徒刑、最輕本刑為3 年
    以上有期徒刑以外之罪，其於準備程序就前揭被訴事實為有
    罪之陳述，經受命法官告知簡式審判程序之旨，並聽取其與
    公訴人之意見後，本院認無不得或不宜改依簡式審判程序進
    行之情形，爰依刑事訴訟法第273 條之1 第1 項規定，裁定
    本件由受命法官獨任進行簡式審判程序，合先敘明。
二、訊據被告對於96年8 月3 日下午4 、5 時許，在高雄市○鎮
    區鎮○路附近公園廁所內施用第一級毒品等情，於本院審理
    時坦承不諱（見97年2月1日審判筆錄），並查：
(一)、被告於96年8 月4 日為警查獲時所採尿液，經送高雄市立凱
    旋醫院（下稱凱旋醫院）以EIA 酵素免疫分析法、GC／MS氣
    相層析質譜法檢驗結果，該尿液中呈嗎啡陽性反應，此有該
    院96年8 月13日A00000000 號濫用藥物尿液檢驗報告、高雄
    市政府警察局左營分局毒品案嫌疑人尿液代碼與姓名對照表
    各1 份（見偵2 卷第6 頁、警卷第23頁）在卷可稽。
(二)、按海洛因施用入人體後水解還原成嗎啡，再循嗎啡之代謝方
    式排出體外，業據行政院衛生署藥物食品檢驗局73藥檢壹字
    第030221號函說明綦詳；而使用海洛因後，尿液可檢出嗎啡
    最長時間，與服用劑量、服用頻率、服用方式、飲用水量之
    多寡、個人體質及其代謝情況等因素有關，依個案而異。依
    據文獻Clarke's Isolation of Drugs 第2 版記述：海洛因
    服用後於24小時內，經由尿液排出之量可達施用劑量之80％
    。另Michael L.Smith 等人針對不同受試者，以注射方式給
    予1 次劑量3mg 至12mg海洛因進行試驗，結果顯示注射劑量
    增加，可檢出嗎啡陽性反應（濃度高於或等於300ng/ml）之
    時間亦有延長之趨勢，而不同受試者可檢出嗎啡陽性之時間
    各異，平均為1 至2 天，惟部分注射12mg海洛因者，至72小
    時仍可檢出微量嗎啡成分，故若服用高劑量海洛因，其尿液
    在72至96小時內，仍有檢出嗎啡成分可能性，但以嚴重海洛
    因濫用者之可能性較高，此據行政院衛生署管制藥品管理局
    92年2 月7 日管檢字第0920000881號函說明綦詳。是以注小
    方式施用海洛因後，平均在1 至2 天內，可由施用者之尿液
    檢測出嗎啡陽性反應甚明。
(三)、再者，前揭凱旋醫院係以GC/MS （即氣相層析質譜儀分析法
    ）方法作為確認檢驗之方式，而該方法之原理係檢品經氣化
    後，通過層析管分離純化，再將純化後之成分循序送入質譜
    儀做個別鑑定。因質譜儀所測定之圖譜，在化學上被公認具
    有指紋特性，故可據以完全判定該檢品係為何種化合物。職
    是，臺北榮民總醫院即認為「若以氣相層析質譜儀（GC/MS
    ）作藥物及其代謝產物之定性及定量分析，幾乎不會有偽陽
    性反應產生」，此經該院83年4 月7 日以83北總內字第3059
    號函示明確。本件被告之尿液經以氣相層析質譜儀分析法檢
    驗，既呈嗎啡陽性反應，且嗎啡濃度大於或等於2400ng/ml
    ，顯見被告應有在上開採尿時間前施用第一級毒品海洛因，
    要屬可信。
(四)、而扣案之白色粉末1 包，被告自承：係伊所有供己施用之海
    洛因等語，經送凱旋醫院以氣相層析質譜儀分析法鑑驗結果
    ，呈海洛因陽性反應，外觀為白色粉末，驗前淨重0.078 公
    克，驗餘淨重0.0472公克，有該院96年8 月13日高市凱醫驗
    字第4650號濫用藥物成品檢驗鑑定書1 紙附卷可稽（見本院
    卷第15頁），足證扣案之白色粉末確為海洛因，屬毒品危害
    防制條例第2 條第2 項第1 款所規定之第一級毒品。是依上
    開卷附之各項文書、證物等補強證據，已足資擔保被告於本
    院審理中所為之上開任意性自白之真實性，堪信為真實。此
    外，並有現場與扣案物照片6 幀在卷可佐，被告於上揭時、
    地施用第一級毒品海洛因之犯行，洵堪認定。
(五)、又被告前於94年間，因施用毒品案件，經本院以94年度毒聲
    字第871 號裁定送觀察、勒戒後，認無繼續施用毒品之傾向
    ，於94年5 月4 日執行完畢釋放，並經臺灣高雄地方法院檢
    察署檢察官以94年度毒偵字第2814號不起訴處分確定等情，
    有臺灣高等法院被告前案紀錄表1 份在卷可稽，其於前述觀
    察勒戒執行完畢釋放後5 年內，再犯本件施用第一級毒品海
    洛因之犯行，事證明確，核與毒品危害防制條例第23條第2
    項規定相符，依法應予論科。
三、核被告所為，係犯毒品危害防制條例第10條第1 項之施用第
    一級毒品罪。被告持有第一級毒品海洛因進而施用，其持有
    之低度行為應為施用之高度行為所吸收，不另論罪。公訴意
    旨雖認被告自96年7 月28日起至同年8 月3 日下午4 、5 時
    （起訴書所載時間96年8 月2 日應予更正）止，有反覆多次
    施用海洛因之犯行，應併予審究而論以一罪。然按現行刑法
    於95年7 月1 日修正施行，其中第56條有關連續犯之規定業
    已刪除，依刑法第56條修正理由之說明，謂「對繼續犯同一
    罪名之罪者，均適用連續犯之規定論處，不無鼓勵犯罪之嫌
    ，亦使國家刑罰權之行使發生不合理之現象。」「基於連續
    犯原為數罪之本質及刑罰公平原則之考量，爰刪除有關連續
    犯之規定」等語，即係將本應各自獨立評價之數罪，回歸本
    來就應賦予複數法律效果之原貌。因此，就刑法修正施行後
    多次施用毒品之犯行，採一罪一罰，始符合立法本旨。故行
    為人於刑法修正施行前連續施用毒品部分，應依刑法第2 條
    第1 項之規定，適用修正前連續犯之規定論以一罪；刑法修
    正施行後之多次施用犯行，除符合接續犯之要件外，則應一
    罪一罰，再就刑法修正施行後之數罪，與修正前依連續犯規
    定所論之一罪，數罪併罰，合併定其應執行之刑（最高法院
    96 年 第9 次刑事庭會議決議參照）。準此，本件被告被訴
    上開犯行之前另有多次施用海洛因之情，果若無訛，除有同
    一時、地密接施用而得論以接續犯之情形外，應就各次施用
    第一級毒品之犯行，依施用次數予以分論併罰。但遍查卷附
    事證，除上開被告遭警查獲該次施用之尿液檢驗報告外，其
    他被訴之施用犯行僅有被告警詢時所為之自白，並無其他證
    據資以補強，依刑事訴訟法第156 條第2 項之規定，自難認
    被告此部分自白與事實相符，犯罪應屬不能證明，本應依法
    判處被告無罪，惟公訴意旨認該各次犯行與上開論罪部分有
    集合犯之實質上一罪關係，爰不另為無罪之諭知，附此敘明
    。爰審酌被告前已有施用毒品之不良素行，歷經觀察勒戒程
    序猶施用之，顯見其戒毒意志不堅，本不宜寬貸，惟念其施
    用毒品乃自戕一己之身體健康，對社會造成之危害尚非直接
    鉅大，且犯後坦承犯行，態度良好等一切情狀，量處如主文
    所示之刑。扣案之第一級毒品海洛因1 包（驗前淨重0.078
    公克，驗餘淨重0.0472公克），屬違禁物，不問屬於犯人與
    否，應依毒品危害防制條例第18條第1 項前段之規定，宣告
    沒收銷燬之。扣案毒品之外包裝袋1 只，已用於包裹上開毒
    品，難以與毒品完全析離，應一併沒收銷燬之。至於鑑驗耗
    用之海洛因既已滅失，自無庸宣告沒收銷燬。又本件犯罪時
    間在96年4 月24日以後，不符中華民國96年罪犯減刑條例之
    規定，不予減刑，附此敘明。
據上論斷，應依刑事訴訟法第273 條之1 第1 項、第284 條之1
、第299 條第1 項前段，毒品危害防制條例第10條第1 項、第18
條第1 項前段，刑法第11條，判決如主文。
本案經檢察官黃嘉妮到庭執行職務。
中    華    民    國    97    年    2     月    15    日
                  刑事第五庭    法  官  李殷君
以上正本證明與原本無異。
如不服本判決應於收受本判決後10日內向本院提出上訴書狀，並
應敘述具體理由，如未敘述上訴理由者，應於上訴期間屆滿後20
日內補提理由書狀於本院（均須按他造當事人之人數附繕本）「
切勿逕送上級法院」。
中    華    民    國    97    年    2     月    18    日
                                書記官  陳昱良
附錄本案論罪科刑法條全文：
毒品危害防制條例第10條
施用第一級毒品者，處 6 月以上 5 年以下有期徒刑。
施用第二級毒品者，處 3 年以下有期徒刑。


司法院資訊處製作；財團法人民間司法改革基金會備份。
